臺灣新竹地方法院刑事判決
                                    109年度交易字第370號
公  訴  人  臺灣新竹地方檢察署檢察官
被      告  盧桂子


上列被告因過失傷害案件，經檢察官提起公訴（109年度偵字第3
761號），本院判決如下：
    主  文
盧桂子無罪。
    理  由
一、公訴意旨略以：被告盧桂子於民國108年9月12日13時52分許
    ，駕駛車牌號碼0000-00號自用小客車，沿新竹市東區忠孝
    路由北往南方向行駛，行經忠孝路與光復路二段路口停等紅
    燈後，起步行駛時，原應注意車前狀況，並隨時採取必要之
    安全措施以避免危險之發生，而依當時情況判斷，並無不能
    注意之情事，竟疏未注意，適有告訴人劉麗英騎駛車牌號碼
    000-000號普通輕型機車（起訴書誤載為普通重型機車，業
    經檢察官當庭更正）加掛拖車附載回收物，於上開交岔路口
    被告車輛右前方同向停等紅燈後，起步行駛，本應注意機車
    裝載貨物時，不得超出規定之重量或車身必要限制，否則極
    可能影響其他車輛行進而肇致車禍，亦疏未注意及此，兩車
    因而發生碰撞，致告訴人受有左下肢深部靜脈栓塞及左側足
    踝雙踝骨折之傷害。因認被告涉犯刑法第284條前段之過失
    傷害罪嫌。
二、按犯罪事實應依證據認定之，無證據不得認定犯罪事實；不
    能證明被告犯罪者，應諭知無罪之判決，刑事訴訟法第154
    條第2項、第301條第1項分別定有明文。次按事實之認定，
    應憑證據，如未能發現相當證據，或證據不足以證明，自不
    能以推測或擬制之方法，以為裁判基礎。且刑事訴訟上證明
    之資料，無論其為直接證據或間接證據，均須達於通常一般
    人均不致於有所懷疑，而得確信其為真實之程度，始得據為
    有罪之認定，若其關於被告是否犯罪之證明未能達此程度，
    而有合理性懷疑之存在，致使無從形成有罪之確信，根據「
    罪證有疑，利於被告」之證據法則，即不得遽為不利於被告
    之認定。又按檢察官就被告犯罪事實，應負舉證責任，並指
    出證明之方法，刑事訴訟法第161條第1項定有明文。因此，
    檢察官對於起訴之犯罪事實，應負提出證據及說服之實質舉
    證責任。倘其所提出之證據，不足為被告有罪之積極證明，
    或其指出證明之方法，無從說服法院以形成被告有罪之心證
    ，基於無罪推定之原則，自應為被告無罪判決之諭知（最高
    法院40年台上字第86號、76年台上字第4986號、92年台上字
    第128號判例意旨參照）。又刑法上處罰過失犯，須行為人
    對犯罪之發生，有注意之義務，且依當時情形能注意，竟疏
    於注意，而使結果發生，始能加以處罰，若依當時情形，結
    果之發生，乃事出突然，非其所能注意防範，即無過失之可
    言，縱有結果之發生，亦不能令負刑責（最高法院80年度台
    上字第4056號判決意旨參照）。另按犯罪事實之認定，係據
    以確定具體的刑罰權之基礎，自須經嚴格之證明，故其所憑
    之證據不僅應具有證據能力，且須經合法之調查程序，否則
    即不得作為有罪認定之依據。倘法院審理之結果，認為不能
    證明被告犯罪，而為無罪之諭知，即無刑事訴訟法第154條
    第2項所謂「應依證據認定」之犯罪事實之存在。因此，同
    法第308條前段規定，無罪之判決書只須記載主文及理由。
    而其理由之論敘，僅須與卷存證據資料相符，且與經驗法則
    、論理法則無違即可，所使用之證據亦不以具有證據能力者
    為限，即使不具證據能力之傳聞證據，亦非不得資為彈劾證
    據使用。故無罪之判決書，就傳聞證據是否例外具有證據能
    力，本無須於理由內論敘說明（最高法院100年度台上字第2
    980號判決意旨可參）。
三、公訴意旨認被告涉犯刑法第284條前段之過失傷害罪嫌，無
    非係以被告於偵查中之供述、告訴人於警詢及偵查中之指述
    、國軍新竹地區醫院附設民眾診療服務處診斷證明書、道路
    交通事故現場圖、道路交通事故調查報告表(一)、(二)各1
    紙、現場、車損及監視錄影器擷取照片14張等為其主要論據
    。
四、訊據被告固自承有於上揭時、地，駕駛車牌號碼0000-00號
    自用小客車，於起步行駛時，與告訴人劉麗英騎乘車牌號碼
    000-000號普通輕型機車加掛拖車裝載回收物發生碰撞，致
    其車輛輾壓告訴人左腳等事實，惟堅決否認有何過失傷害犯
    行，辯稱：我當時是停紅燈，對方事後靠近我沒有保持安全
    距離而且緊急煞車，我也盡我最大可能緊急煞車了，當時碰
    到我車輛的是告訴人機車拖掛的紙板，我在車上無法看到整
    個狀況，告訴人起步行駛後，若她拖掛物品沒有卡到我的車
    輛，她可以直接往前行，不至於發生本件車禍，鑑定結果也
    認為交通事故的起因不是我，本件肇事責任不在我等語。經
    查：
(一)被告於108年9月12日13時52分許，駕駛車牌號碼0000-00號
    自用小客車，沿新竹市東區忠孝路由北往南方向行駛，行經
    忠孝路與光復路二段設有行車管制號誌之交岔路口停等紅燈
    ，適有告訴人騎乘車牌號碼000-000號普通輕型機車後拉推
    車（附掛拖車）裝載紙板等回收物，在被告車輛右前方同向
    停等紅燈，雙方待號誌轉換為綠燈後起步行駛時，因告訴人
    機車後拉推車裝載之回收物與被告車輛發生碰撞後急煞，被
    告見狀煞避不及，致其車輛輾壓告訴人左腳等事實，為被告
    所不爭執（見偵卷第4至5頁、第44至45頁反面、本院卷第63
    頁），且有告訴人於警詢及偵查中之指訴可佐（見偵卷第9
    至10頁、第44至45頁反面），並有道路交通事故現場圖、道
    路交通事故調查表(一)、道路交通事故調查報告表(二)、道
    路交通事故照片、監視器影像擷取照片（見偵查卷第19至21
    頁、第23至30頁）、被告提出之行車紀錄器影像擷取照片（
    見偵卷第51至56頁）附卷可稽，復有本院勘驗監視器影像檔
    及被告車輛行車紀錄器影像檔之筆錄在卷可佐（見本院卷第
    56至59頁），是此部分事實，堪以認定。又告訴人因本件車
    禍事故受有左下肢深部靜脈栓塞及左側足踝雙踝骨折之傷害
    之事實，有其提出之國軍新竹地區醫院附設民眾診療服務處
    診斷證明書在卷可憑（見偵卷第12頁），觀之該診斷證明書
    所載，告訴人於108年9月12日車禍當天即經由急診住院，於
    翌日接受開放性復位及內固定手術，其後於同年9月24日至
    同年12月10日間，陸續多次至該院骨科門診追蹤，由此密接
    之就醫治療過程，當可排除有其他外力介入之可能，堪認告
    訴人所受上開傷勢與本件車禍事故間具有相當因果關係甚明
    ，被告徒以該診斷證明書開立時間為108年12月，質疑告訴
    人之傷勢，自非可採，是告訴人因本件車禍事故受有前揭傷
    害之事實，亦堪認定。
(二)本件經本院於審理時當庭勘驗監視器影像檔及被告行車紀錄
    器影像檔之結果如下：「【監視器影像】1.畫面顯示時間：
    13：47：00～13：48：34，13：47：00畫面中交岔路口車流
    為左右方向（光復路2段）行進，上下方向（忠孝路往食品
    路）路口車輛為靜止停等號誌狀態，13：47：04被告駕駛自
    用小客車（下稱被告自小客車）出現在畫面右上方，朝交岔
    路口方向行駛於內側車道，13：47：11被告自小客車於內側
    車道變換車道至外側車道後在外側車道依序停等（被告為第
    2部車），13：47：40告訴人騎駛機車（下稱告訴人機車）
    出現在畫面右上方，告訴人機車後拉推車附載物品並朝交岔
    路口方向騎駛於外側車道，隨即為停等號誌的車輛所擋住在
    畫中無法看見告訴人機車。2.畫面顯示時間：13：48：35～1
    3：49：15，13：48：35畫面左上方忠孝路往食品路行人穿
    越道號誌轉為綠燈，交岔路口車流轉為上下方向行進，畫面
    上方停等之車輛依序前進，13：48：40告訴人左腳外跨踏地
    並轉頭看向右後方，被告自小客車緩慢前進後停在告訴人機
    車左側，此時看不到告訴人之左腳，被告自小客車及告訴人
    機車均停在原地不動。」、「【行車紀錄器影像】1.畫面顯
    示時間：00：02：18～00：02：34，00：02：18路口號誌為
    紅燈，被告自小客車停在道路右方之外側車道停等紅燈，00
    ：02：19告訴人機車出現在畫面右方，00：02：20告訴人機
    車停在外側車道被告自小客車之右前方停等紅燈，畫面右方
    看到大約3分之2的告訴人機車車身。00：02：32告訴人頭往
    右轉並看右後方後頭回正繼續停等紅燈。2.畫面顯示時間：
    00：02：35～00：02：50，00：02：35告訴人頭往右轉並保
    持看著右後方，同時告訴人機車緩慢向前持續移動，00：02
    ：38畫面右方出現告訴人機車後面裝載有白色物品，00：02
    ：39告訴人頭回正，告訴人機車仍向前緩慢移動，00：02：
    42告訴人機車停止前進並停在被告自小客車之右前方停等紅
    燈。00：02：44告訴人頭往右轉並向右後方看了一下後，隨
    即再轉向左方並微傾身看左後方，00：02：48告訴人頭回正
    後再往右轉向右後方看了一下即回頭繼續停等紅燈。3.畫面
    顯示時間：00：02：51～00：03：04，00：02：52路口號誌
    由紅燈轉為綠燈，00：02：53告訴人頭往右後方看了一下後
    隨即回頭，00：02：54告訴人頭再次往右後方看了一下待頭
    回正後，00：02：55告訴人機車及被告自小客車由原直行方
    向緩慢前進，00：02：57告訴人機車煞停在原地並停在被告
    自小客車右前方，此時被告自小客車仍繼續緩慢前進，00：
    02：58告訴人頭往右轉並微傾身看向右後方，00：02：59被
    告自小客車稍微頓了一下煞停在原地，此時畫面右方僅看到
    告訴人之左手臂，00：03：01告訴人消失在畫面裡，被告自
    用小客車及告訴人機車均停在原地不動。4.畫面顯示時間：
    00：03：05～00：03：18，00：03：06告訴人以左手拍打被
    告自小客車右前方之引擎蓋一下，00：03：09被告自小客車
    緩慢向後倒車，00：03：14告訴人機車向前方緩慢前進後，
    00：03：16告訴人機車停在被告自小客車右前方直到影片結
    束。」等節，有本院審判筆錄所載之勘驗結果可憑（見本院
    卷第56至59頁）。
(三)由上開勘驗結果，參照被告於警詢、偵查中供稱：當下我有
    看到告訴人停在我右前方停等紅燈，綠燈起步時，告訴人往
    前行駛，我看見後也鬆開油門起步，剛起步就發現右前車身
    有東西卡到、碰撞的感覺，後來就看到告訴人車頭偏向我正
    前方軌道並緊急煞車，我看到嚇一跳也緊急煞車等語（見偵
    卷第4頁反面、第44頁反面），復佐以卷附道路交通事故照
    片顯示告訴人當時所騎乘機車附掛推車且裝載紙板等回收物
    ，經警方以尺量測所載紙板寬度明顯超過機車把手外緣10公
    分甚多之情形（見偵卷第23至26頁），可知本件肇事經過乃
    係告訴人騎乘機車後拉裝載超寬紙板等回收物之推車，於上
    揭時、地，沿外側車道行近設有管制號誌交岔路口，自同向
    同車道停等車陣右側駛入被告所駕駛自用小客車之右前方，
    被告與告訴人停等號誌轉換為綠燈後，雙方跟隨前方車輛起
    步前行約2秒，告訴人機車後拉推車所載超寬回收物與被告
    車輛右側發生碰撞，告訴人左腳外跨急煞於車道上，經過約
    1至2秒被告車輛稍微頓了一下後煞停，惟告訴人之左腳已遭
    被告之車輛輾壓等情，已甚明確。告訴人於警詢、偵查中雖
    指稱：我當時在停等紅燈，停了一下，被告車輛從我左後方
    滑行過來，先壓到我左腳小拇指，我一直拍對方車身說壓到
    我了，對方渾然不覺繼續往前滑，會發生車禍與我的拖車無
    關，我車速是0，腳被壓到後我們還是停紅燈，是因為我綠
    燈起步要踩地時才發現我腳軟不能著地，我才緊急煞車等詞
    （見偵卷第9頁反面），其上揭所指於停等紅燈狀態遭被告
    車輛輾壓左腳之情節，顯與上開行車紀錄器影像之勘驗結果
    不符，核非實情，自無可採。
(四)而按汽車非經公路監理機關核准，不得擅自附掛拖車行駛；
    機車附載物品者，寬度不得超過把手外緣十公分，長度自座
    位後部起不得向前超伸，伸出車尾部分，自後輪軸起不得超
    過半公尺；汽車行駛時，駕駛人應注意兩車並行之間隔，並
    隨時採取必要之安全措施，道路交通安全規則第85條、第88
    條第1項第1款、第94條第3項分別定有明文。本件告訴人疏
    未注意上開道路交通安全規定，騎乘機車擅自附掛推車，且
    違規裝載超寬紙板等回收物，於綠燈起步時，復未注意後拉
    超寬物品與被告車輛間之並行間隔，致與被告車輛發生碰撞
    而急煞於車道上，導致同為綠燈起步之被告察覺碰撞，且見
    告訴人之機車突然急煞時，雖採取煞停之反應措施，但已來
    不及，致告訴人外跨之左腳仍遭被告之車輛輾壓而受傷。由
    上開客觀情狀觀之，本件車禍事故顯係肇因於告訴人之前開
    疏失所致，被告屬已先在外側車道停等號誌轉換為綠燈後，
    跟隨前車起步之車輛，其對於告訴人依燈號同為起步後，因
    違規附掛推車裝載超寬物品且未注意並行間隔導致碰撞後突
    然急煞之行為，實屬無從預見，且由被告於告訴人急煞後約
    1至2秒雖已緊急煞停，但仍造成告訴人之左腳遭被告車輛輾
    壓之情況以觀，顯見被告當時確無足夠之反應時間以防止本
    件車禍事故之發生，對被告而言實屬猝不及防之突發情事，
    其對於告訴人之左腳遭其車輛輾壓結果之發生實無迴避之可
    能性甚明，自難令被告負過失罪責。
(五)又本件車禍事故經本院囑託交通部公路總局新竹區監理所竹
    苗區車輛行車事故鑑定會鑑定、再囑託交通部公路總局車輛
    行車事故鑑定覆議會覆議結果，均認「告訴人駕駛普通輕型
    機車後拉推車且裝載超寬紙板，行近號誌管制路口駛至前車
    右側停等號誌後起步時，未充分注意後拉超寬物品與左側前
    車之並行間隔致發生碰撞而急煞於車道上，造成騎士外跨之
    左腳遭左側起步之前車輾壓，為肇事原因；被告駕駛自用小
    客車，措手不及，無肇事因素。」等節，有交通部公路總局
    新竹區監理所竹苗區車輛行車事故鑑定會109年8月19日竹苗
    區0000000案鑑定意見書、交通部公路總局車輛行車事故鑑
    定覆議會109年9月18日覆議字第0000000號覆議意見書在卷
    可參（見本院卷第19至24頁、第31至34頁），核與本院前述
    所析相符，自屬可採，益徵被告並無過失。公訴人雖認上開
    鑑定及覆議意見係以告訴人有「突然把左腳著地」之錯誤基
    礎作為立論。惟觀之上開鑑定意見書及覆議意見書所載，係
    認本件車禍事故肇因於告訴人之疏失行為，令被告措手不及
    所致，其所認定令被告猝不及防者，乃係告訴人因違規附掛
    推車裝載超寬物品在先，於起步時復未注意與左方被告車輛
    並行之間隔，致發生碰撞而急煞於車道上之行為，並非以告
    訴人「突然把左腳著地」作為立論基礎，且告訴人之左腳係
    始終外跨或曾經縮回，應不影響上開鑑定及覆議意見之結論
    ，是公訴人此節所指，容有誤會。
(六)公訴意旨雖認被告有疏未注意車前狀況，並隨時採取必要安
    全措施之過失情事。惟如前述，被告屬已先在外側車道停等
    號誌轉換為綠燈後，跟隨前車起步之車輛，告訴人機車行駛
    到被告車輛右前方停等後，雙方車輛同依號誌起步前行，衡
    諸日常生活經驗及一般合理駕駛人之注意能力，被告實無從
    預見告訴人機車起步後會有前揭因後拉超寬物品導致碰撞而
    突然急煞之行為，且被告於發現告訴人急煞後，亦無足夠時
    間反應以避免危險之發生，是被告顯無事先防範並採取適當
    安全措施以迴避事故發生之可能，則被告既無從預見及防免
    危險之發生，自難認被告有何未注意車前狀況之注意義務之
    違反。公訴人雖認由行車紀錄器影像擷圖顯示告訴人所裝載
    白色垃圾袋物品是放在機車後方推車上，故被告當可知悉告
    訴人機車後方有附掛東西等詞。惟由該行車紀錄器影像及擷
    圖所示，固可認被告當時應可推知告訴人機車後方有附掛物
    品，然以被告當時在車內駕駛座之位置，其視線所及應僅推
    車前方較高處之袋裝回收物，並未及於後方較低處而嚴重影
    響行車安全之超寬紙板，實難期被告已能預見其車輛會與該
    等紙板發生碰撞而導致告訴人急煞之情事。從而，本案車禍
    事故係肇因於告訴人之前揭違規行為所致，被告對於告訴人
    因後拉超寬物品且未注意並行間隔導致碰撞而急煞之突發行
    為，依當時情形，應屬不能注意，縱發生其車輛輾壓告訴人
    左腳致傷之結果，仍不得令被告負過失責任。
五、綜上所述，本件公訴人所舉證據，並無法證明被告有起訴書
    所載之過失行為，關於被告犯罪之證明，尚未達於通常一般
    之人均不致有所懷疑而得確信其為真實之程度。此外，復查
    無其他積極證據足資證明被告有公訴意旨所指之過失傷害犯
    行，本案自屬不能證明被告犯罪，揆諸前揭說明，自應為被
    告無罪之諭知。
據上論斷，應依刑事訴訟法第301條第1項，判決如主文。
本案經檢察官林奕彣提起公訴，檢察官陳中順到庭執行職務。
中　　華　　民　　國　　109 　年　　12　　月　　28　　日
                  刑事第八庭  法  官  廖素琪
如不服本判決應於收受本判決後20日內向本院提出上訴書狀，上
訴書狀應敘述具體理由。上訴書狀未敘述上訴理由者，應於上訴
期間屆滿後20日內補提理由書狀於本院（均須按他造當事人之人
數附繕本）「切勿逕送上級法院」。
告訴人或被害人如對於本判決不服者，應具備理由請求檢察官上
訴，其上訴期間之計算係以檢察官收受判決正本之日期為準。
中　　華　　民　　國　　109 　年　　12　　月　　28　　日
                              書記官   田宜芳